臺灣士林地方法院刑事裁定　　　　　　　 100年度聲字第28號
聲　請　人　臺灣士林地方法院檢察署檢察官
受　刑　人　林勝隆
上列聲請人因受刑人數罪併罰有二裁判以上，聲請定其應執行之
刑（100年執聲字第37號），本院裁定如下：
    主  文
林勝隆所犯如附表所示之罪，應執行有期徒刑壹年，如易科罰金
，以新臺幣壹仟元折算壹日。
    理  由
一、聲請意旨略以：上列受刑人因竊盜等案件，先後經判決確定
    如附表（附表編號1 至3 部分，前經定執行刑為有期徒刑9
    月），應依刑法第53條及第51條第5 款，定其應執行之刑，
    爰依刑事訴訟法第477 條第1 項聲請裁定等語。
二、本院查：
（一）按判決應宣示之；又刑法第339 條之詐欺罪，經第二審判
      決者，不得上訴於第三審法院，刑事訴訟法第224 條第1
      項前段、第376 條第1 款定有明文。故受刑人所犯如附表
      編號1 所示之罪案件經第二審法院判決宣示日（98年6 月
      17日）即告確定。又附表編號4 所示案件，其犯罪時間為
      98年6 月17日凌晨3 時20分許，此有該判決及檢察官聲請
      簡易判決處刑書各1 份在卷可憑。是附表編號4 所示案件
      之犯罪時間，與附表編號1 所示案件判決確定之日，即屬
      同日；由於數罪併罰係有利於受刑人之規定，於適用上有
      疑義時，自應從有利於受刑人之解釋，而關於判決確定日
      ，刑事訴訟法既無應計算至當日時、分之明文規定，自應
      為受刑人作有利之解釋，以當日24時（即晚間12時）為判
      決確定時；且查「期間之計算，依民法之規定，刑事訴訟
      法第65條定有明文。同法第349 條前段復規定，上訴期間
      為10日，自送達判決後起算。本件某甲所犯子罪之上訴期
      間10日於85年6 月17日屆滿，倘未於85年6 月17日晚上12
      時前向本院提出上訴書狀，即告確定。本件，某甲於85年
      6 月17日晚上8 時犯丑罪，子罪尚未確定，合於判決確定
      前犯罪之要件，應准定執行刑。」此有司法院（86）廳刑
      一字第23586 號函，臺灣高等法院86年庭長法律問題研討
      會結論可資參照。是原裁定附表編號1 所示之罪，係於民
      國98年6 月17日經臺灣南投地方法院合議庭為第二審宣示
      判決，且不得上訴，其裁判確定日應為98年6 月17日當日
      「屆滿」時，即前述當日24時（晚間12時），從而，本件
      附表編號4 所示之罪，其犯罪時既為98年6 月17凌晨3 時
      20分許，依上所述，應認該罪與原裁定附表編號1 所示之
      罪二罪符合數罪併罰之規定，應合併定其應執行刑，核予
      敘明。
（二）再按法律上屬於自由裁量之事項，有其外部性界限及內部
      性界限，並非概無拘束。依據法律之具體規定，法院應在
      其範圍選擇為適當之裁判者，為外部性界限；而法院為裁
      判時，應考量法律之目的，及法律秩序之理念所在者，為
      內部性界限。法院為裁判時，二者均不得有所踰越（最高
      法院80年臺非字第473 號判例意旨參照) 。在數罪併罰，
      有二裁判以上，定其應執行之刑時，固屬於法院自由裁量
      之事項，然仍應受前揭外部性界限及內部性界限之拘束（
      最高法院93年度臺非字第192 號裁判要旨參照）。受刑人
      所犯如附表所示編號1 至3 號之案件，業經臺灣臺北地方
      法院以99年度聲字第1754號裁定定應執行有期徒刑9 月確
      定，有裁定書及臺灣高等法院被告前案紀錄表各一份在卷
      可按，依前開說明，本院為最後事實審法院就附表編號1
      至4 號所示案件再為定應執行刑之裁判時，自應受前開裁
      判所為定應執行刑內部界限之拘束。
（三）另受刑人於附表所示時間因犯詐欺等案件，先後經臺灣南
      投地方法院、臺灣臺北地方法院及本院判處如附表所示之
      刑，均經確定在案，有各該判決書及臺灣高等法院被告前
      案紀錄表1 份附卷可稽。按司法院於民國98年6 月19日作
      成釋字第662 號解釋，解釋文謂「中華民國94年2 月2 日
      修正公布之現行刑法第41條第2 項，關於數罪併罰，數宣
      告刑均得易科罰金，而定應執行之刑逾6 個月者，排除適
      用同條第1 項得易科罰金之規定部分，與憲法第23條規定
      有違，並與本院釋字第366 號解釋意旨不符，應自解釋公
      布之日起失其效力」。而94年2 月2 日修正公布之刑法第
      41 條 第2 項，因配合易服社會勞動制度之增訂，已修正
      為98 年1月21日修正公布之刑法第41條第8 項規定：「第
      1 項至第3 項規定於數罪併罰，其應執行之刑未逾6 月者
      ，亦適用之」。其中關於數罪併罰，數宣告刑均得易科罰
      金，而定應執行之刑逾6 個月者，不得易科罰金之規定，
      已被宣告違憲而失其效力；至於數罪併罰，數宣告刑均得
      易服社會勞動，而定應執行之刑逾6 個月者，不得易服社
      會勞動之規定，雖未在該解釋範圍內，惟解釋所持理由亦
      同樣存在於易服社會勞動。為符合釋字第662 號解釋意旨
      ，此部分亦應併同修正，以求適用標準一致，故於98年12
      月30 日 修正公布刑法第41條第8 項：「第1 項至第4 項
      及第7項 之規定，於數罪併罰之數罪均得易科罰金或易服
      社會勞動，其應執行之刑逾6 月者，亦適用之」，並自99
      年1 月1 日生效施行。又為達新法修正之目的，並解決新
      舊法律適用疑義，另於刑法施行法增訂第3 條之3 ：「刑
      法第41 條 及第42條之1 之規定，於中華民國98年12月15
      日刑法修正施行前已裁判確定之處罰，未執行或執行未完
      畢者，亦適用之」，亦於98年12月30日修正公布，並自99
      年1 月1日 生效施行。據此，前揭98年12月30日修正公布
      之刑法第41條第8 項規定，就99年1 月1 日生效施行前已
      裁判確定之處罰，不論未執行或執行未完畢者，均應直接
      適用，而無須為新舊法之比較適用。茲本案受刑人所犯如
      附表所示之罪，合於數罪併罰之要件，且均得易科罰金（
      各該確定判決宣告之易科罰金標準均為新臺幣1 千元折算
      1 日），雖附表編號1 案件判決於98年6 月17日確定，附
      表2 、3 、4 判決則分別於99年3 月22日、99年6 月28日
      、99年11月29日確定，揆諸上開說明，附表編號1 部分自
      應附表編號2 、3 、4 併同適用98年12月30日修正公布之
      刑法第41條第8 項規定。本件本院宣告之應執行刑雖逾有
      期徒刑6 月，依前揭說明，應逕行適用修正後刑法第41條
      第8 項之規定，諭知易科罰金之折算標準。
三、依刑事訴訟法第477 條第1 項，刑法第53條、第51條第5 款
    、第41條第1 項前段、第8 項，刑法施行法第3 條之3 ，裁
    定如主文。
中    華    民    國    100   年    1     月    20    日
                  刑事第六庭法  官  吳維雅
以上正本證明與原本無異。
如不服本裁定應於送達後五日內向本院提出抗告狀。
                            書記官  劉育君
中    華    民    國   100    年    1     月    20    日
附表： 受刑人林勝隆定應執行刑案件一覽表
┌──────┬───────┬───────┬───────┬───────┐
│編號        │     1        │      2       │     3        │        4     │
├──────┼───────┼───────┼───────┼───────┤
│罪名        │詐欺          │詐欺          │詐欺          │竊盜          │
├──────┼───────┼───────┼───────┼───────┤
│宣告刑      │有期徒刑3 月，│有期徒刑3 月，│有期徒刑5 月，│有期徒刑4 月，│
│            │如易科罰金，以│如易科罰金，以│如易科罰金，以│如易科罰金，以│
│            │新臺幣1千 元折│新臺幣1千 元折│新臺幣1千 元折│新台幣1000元折│
│            │算1 日        │算1 日        │算1 日        │算一日        │
├──────┼───────┼───────┼───────┼───────┤
│犯罪日期    │97.01.04至    │97.03.17      │98年5 、6 月間│98.06.17      │
│            │97.03.14      │              │至98年6 月14日│              │
├──────┼───────┼───────┼───────┼───────┤
│偵查( 自訴) │南投地檢97年度│臺北地檢98年度│臺北地檢99年度│士林地檢99年度│
│機關年度及案│偵字第1945號  │偵字第25470 號│偵緝字第517 號│偵緝字第242 號│
│號          │              │              │              │              │
│            │              │              │              │              │
├───┬──┼───────┼───────┼───────┼───────┤
│      │法院│南投地院      │臺北地院      │臺北地院      │士林地院      │
│      ├──┼───────┼───────┼───────┼───────┤
│最  後│案號│97年度簡上字第│99年度簡字第  │99年度簡字第  │99年度湖簡字第│
│事實審│    │125 號        │635 號        │1478號        │292 號        │
│      ├──┼───────┼───────┼───────┼───────┤
│      │判決│98.06.17      │99.02.25      │99.05.31      │99.10.29      │
│      │日期│              │              │              │              │
├───┼──┼───────┼───────┼───────┼───────┤
│      │法院│南投地院      │臺北地院      │臺北地院      │士林地院      │
│      ├──┼───────┼───────┼───────┼───────┤
│      │案號│97年度簡上字第│99年度簡字第  │99年度簡字第  │99年度湖簡字第│
│確  定│    │125 號        │635 號        │1478號        │292 號        │
│判  決├──┼───────┼───────┼───────┼───────┤
│      │判決│98.06.17      │99.03.22      │99.06.28      │99.11.29      │
│      │確定│              │              │              │              │
│      │日期│              │              │              │              │
├───┴──┼───────┼───────┼───────┼───────┤
│是否為得易科│     是       │     是       │    是        │是            │
│罰金之案件  │              │              │              │              │
├──────┼───────┼───────┼───────┼───────┤
│備註        │南投地檢99年度│臺北地檢99年度│臺北地檢99年度│士林地檢100 年│
│            │執緝字第52號  │執字第2364號  │執字第4228 號 │度執字第135 號│
└──────┴───────┴───────┴───────┴───────┘